【裁判字號】    97,易,201
【裁判日期】    971226
【裁判案由】    傷害等
【裁判全文】
臺灣士林地方法院刑事判決               97年度易字第201號
公  訴  人  臺灣士林地方法院檢察署檢察官
被      告  丁○○
上列被告因傷害等案件，經檢察官提起公訴（96年度偵字第6357
、7151 號） ，本院判決如下：
    主  文
丁○○意圖散布於眾，而指摘足以毀損他人名譽之事，處拘役肆
拾日，如易科罰金，以新臺幣壹仟元折算壹日，減為拘役貳拾日
，如易科罰金，以新臺幣壹仟元折算壹日。又以加害生命之事，
恐嚇他人致生危害於安全，處拘役伍拾日，如易科罰金，以新臺
幣壹仟元折算壹日，減為拘役貳拾伍日，如易科罰金，以新臺幣
壹仟元折算壹日。又傷害人之身體，處拘役伍拾日，如易科罰金
，以新臺幣壹仟元折算壹日，減為拘役貳拾伍日，如易科罰金，
以新臺幣壹仟元折算壹日。應執行拘役陸拾日，如易科罰金，以
新臺幣壹仟元折算壹日。
    事  實
一、丁○○為戊○○亡夫葉明憲之胞弟，其與戊○○間具有家庭
    暴力防治法第3 條第4 款所定之家庭成員關係。緣葉明憲於
    民國95年間因病就醫接受治療，疏於與家人聯繫，致家人未
    能得知葉明憲之病況，心中多有掛念，丁○○遂與其母林秀
    琴、其妻王潔心北上欲當面探知葉明憲之病況，惟不知葉明
    憲所在處所，並未能進入葉明憲之住處，而無法與葉明憲見
    面。丁○○即於95年9 月18日上午10時許，偕同其母林秀琴
    、其妻王潔心至戊○○所任職設於臺北縣板橋市○○路258
    號4 樓之「大豐有線電視股份有限公司」（下稱上開大豐公
    司），欲找戊○○理論，惟未見到戊○○，因而心生不滿，
    竟意圖散布於眾，在上開大豐公司門口，向在場之大豐公司
    職員乙○○等人指摘「葉明憲就是娶到戊○○這種壞女人，
    才會棄其母於不顧」，而足以毀損戊○○之名譽。復因戊○○當時未在上開大豐公司，由乙○○出面協調，丁○○見狀
    乃另生恐嚇之犯意，揚言要乙○○轉告戊○○：「如果戊○○不出來，就要讓戊○○死得很難看」等語，以此加害生命
    之事，恐嚇戊○○，後於當日上午10時多，乙○○即以電話
    將上開言詞轉知戊○○，使戊○○心生畏懼，致生危害於安
    全。再於96年3 月9 日上午7 時30分許，丁○○未經戊○○
    之同意，私自進入臺北縣汐止市○○○路141 巷70號地下1
    樓停車場（下稱上開停車場），欲取回登記其妻王潔心為所
    有人之車牌號碼BI－1978號自用小客車（下稱上開自小客車
    ），而於同日上午7 時40分許見戊○○出現後，即跟隨在戊○○之後方，復跑步追趕戊○○，追到戊○○後，乃向戊○○表示要取回原交由葉明憲保管使用之上開自小客車，雖經
    戊○○表明未攜帶車鑰匙，卻仍拒絕戊○○返家取車鑰匙，
    並與戊○○發生爭吵、拉扯，竟進而基於傷害之犯意，徒手
    推打戊○○，致戊○○受有胸腹部挫傷、兩側膝蓋瘀傷及挫
    傷、兩側小腿瘀傷、兩手前臂及手腕挫傷之傷害。
二、案經戊○○訴由臺北縣政府警察局汐止分局報告臺灣士林地
    方法院檢察署檢察官偵查起訴。
    理  由
壹、證據能力部分：
    按刑事訴訟法採行直接審理原則及言詞審理原則，並保障被
    告之反對詰問權，於刑事訴訟法第159 條第1 項明定被告以
    外之人於審判外之言詞或書面陳述，除法律有規定者外，原
    則上不得作為證據。然為兼顧現實需要及真實之發現，乃本
    於例外從嚴之立場，許於具備必要性及可信性之特別情況下
    ，例外地承認其有證據能力。而被告以外之人於檢察事務官
    、司法警察官或司法警察調查中所為之陳述，基於實體發現
    真實之訴訟目的，依第159 條之2 規定，如與審判中之陳述
    不符時，經比較結果，其先前之陳述，相對具有較可信之特
    別情況，且為證明犯罪事實存否所必要者，或於審判中有第
    159 條之3 各款情形之一，經證明其調查中所為陳述具有可
    信之特別情況，且為證明犯罪事實之存否所必要者，則例外
    地賦與證據能力。次按刑事訴訟法第159 條之1 所規定被告
    以外之人於偵查中向檢察官所為之陳述，除顯有不可信之情
    況者外，得為證據。其立法理由係以偵查中對被告以外之人
    所為之偵查筆錄，或被告以外之人向檢察官所提之書面陳述
    ，性質上均屬傳聞證據，且常為認定被告有罪之證據，自理
    論上言，如未予被告反對詰問、適當辯解之機會，一律准其
    為證據，似與當事人進行主義之精神不無扞格之處，對被告
    之防禦權亦有所妨礙，然刑事訴訟法規定檢察官代表國家偵
    查犯罪、實施公訴，依法有訊問被告、證人、鑑定人之權，
    且實務運作時，偵查中檢察官向被告以外之人所取得之陳述
    ，原則上均能遵守法律規定，不致違法取供，其可信性甚高
    ，為兼顧理論與實務，而對被告以外之人於偵查中向檢察官
    所為之陳述，除顯有不可信之情況者外，得為證據。乃同法
    第159 條第1 項所謂得作為證據之「法律有規定者」之一，
    為有關證據能力之規定，係屬於證據容許性之範疇。而被告
    之反對詰問權係指訴訟上被告有在公判庭當面詰問證人，以
    求發現真實之權利，此與證據能力係指符合法律所規定之證
    據適格，而得成為證明犯罪事實存在與否之證據資格，性質
    上並非相同。茲就本案公訴人引為證明被告丁○○犯罪事實
    之證據方法，關於證據能力認定如下：
（一）證人戊○○、乙○○、甲○○於警詢、檢察事務官詢問時
      所為陳述，均為被告以外之人於審判外之陳述，屬傳聞證
      據，而被告於本院準備程序中就該供述之證據能力提出爭
      執（見本院97年2 月15日準備程序筆錄），本院審酌該陳
      述作成之狀況，並考量證人戊○○、乙○○、甲○○於本
      院審理時均業經傳喚到庭具結作證，經檢察官、被告雙方
      為交互詰問，因認上開證人於警詢、檢察事務官詢問時所
      為之陳述，尚與刑事訴訟法第159 條之2 或第159 條之3
      所定情形不相符合，復查無其他得例外取得證據能力之法
      律依據，前開各項證據方法應予排除，不得作為本案證明
      被告有罪之依據。
（二）除前述本院認定無證據能力，不得作為證據之證據方法外
      ，本案所引用之供述及非供述證據，經本院依法踐行調查
      證據程序，檢察官及被告均不爭執各該證據之證據能力，
      且亦查無依法應排除其證據能力之情形，是後述所引用證
      據之證據能力均無疑義。
貳、實體部分：
一、訊據被告丁○○固坦認於95年9 月18日上午10時許，伊偕同
    伊母林秀琴、伊妻王潔心至告訴人戊○○所任職上開大豐公
    司，欲找告訴人，惟未見到告訴人，及於96年3 月9 日上午
    7 時30分許，至上開停車場，向告訴人表示要取回上開自小
    客車之事實，惟矢口否認有何普通誹謗、恐嚇、傷害之犯行
    ，辯稱：於95年9 月18日上午，伊並未進入上開大豐公司，
    而只有伊母、伊妻2 人進去，伊如何對告訴人恐嚇，況當時
    大豐公司門口有2 名警衛，經理乙○○也有出來，之後有去
    報警，伊只是要問告訴人伊哥哥在那裏，並沒有出言恐嚇，
    及講出誹謗告訴人的話，另於96年3 月9 日當天，伊根本沒
    有出手毆打告訴人，是在伊與告訴人發生爭執時，告訴人拿
    女鞋要打伊，伊才出於自衛之意，推開告訴人云云。經查：
（一）上揭誹謗、恐嚇之事實業據證人即告訴人戊○○於本院審
      理時結證述甚詳（見本院97年6 月3 日審判筆錄），且經
      目擊證人乙○○於本院審理時就95年9 月18日上午，其親
      自見聞被告前去上開大豐公司找告訴人，並出言誹謗、恐
      嚇告訴人之經過情形結證在卷（見本院同上審判筆錄），
      復由證人即95年9 月18日任職上開大豐公司之職員鍾棟成
      於本院96年度家護字第120 號民事通常保護令事件（下稱
      上開保護令事件）96年5 月11日訊問時結證稱：95年9 月
      18日當天上午10點多，被告跑到上開大豐公司去，伊問被
      告要找誰，被告說要找告訴人，伊要他在外面門口等，跟
      他說告訴人在開會，要等很久，被告情緒很不好，一直要
      進去找告訴人，並說他母親一直要找告訴人找不到，後來
      伊經理乙○○出來，並勸被告不要在這裏吵，之後，乙○○跑去櫃台報警，被告到公司前面的花台坐，並說那裏找
      不到人，這裏也找不到人，如果告訴人出來，要告訴人死
      的很難看等語屬實在卷，而告訴人上開指述並與證人乙○○、鍾棟成所為證詞互核一致，益徵告訴人上開指述應與
      事實相符，可以採取。
（二）上揭傷害之事實亦據證人即告訴人戊○○於本院審理時指
      述歷歷，並經證人甲○○於本院審理時結證稱：96年3 月
      9 日上午，伊開小貨車到臺北縣汐止市○○○路的香榭社
      區地下室收垃圾，聽到一男一女在吵架，男的是在庭被告
      ，伊看到以為是夫妻吵架，所以沒有理會他們，後來伊就
      繼續做事，女的當時正對著伊喊「先生救命」，伊就回頭
      看他們在做什麼，伊看到他們在吵架，男的在罵女的，女
      的要走，男的拉扯女的，不讓女的走，之後伊看到男的要
      動手打女的，當時男的在伊前面，背對著伊，一隻手抬高
      ，往女的身上打下去，伊不知道打到何部位，因為伊看到
      這裡，就去警衛室叫警衛了等語明確（見本院97年9 月11
      日審判筆錄），及證人即社區警衛魏漢文於上開保護令事
      件96年5 月11日訊問時結證稱：當天伊在值班，聽到甲○○說被告、告訴人吵架吵的很激烈，後來伊去現場瞭解，
      就看到被告、告訴人在拉扯，後來伊請他們到管理室，被
      告阻擋告訴人到管理室，告訴人請伊報警，伊就用電話報
      警，看到告訴人蹲在柱子旁邊哀叫，告訴人就一直說要去
      驗傷，警員就把被告、告訴人帶走等語在卷，且由證人即
      在派出所處理本案警員杜思源於上開保護令事件96年5 月
      11日訊問時亦結證稱：當時巡邏警網將告訴人帶回派出所
      時，告訴人情緒激動一直哭，並抱著肚子說他的肚子很痛
      ，伊怕告訴人有什麼內傷，就請消防隊帶告訴人去國泰醫
      院汐止分院驗傷等語，另經本院當庭勘驗96年3 月9 日案
      發當時上開停車場之監視錄影光碟結果：上午7 時40分13
      秒，告訴人出現在畫面，手提提袋，被告持雨傘步行在告
      訴人後方十餘公尺，畫面如96年度偵字第6357號第24頁監
      視器翻拍照片所示，數秒後，告訴人消失於鏡頭，被告跑
      步追趕，畫面如同卷第25頁監視器翻拍照片，有監視錄影
      光碟1 片、本院97年4 月22日勘驗筆錄在卷足考，此外，
      復有國泰綜合醫院診斷證明書1 份、上開停車場監視器翻
      拍照片3 幀（附於96年度偵字第6357號第21、24、25頁）
      及財團法人國泰綜合醫院汐止分院以97年3 月20日（九七
      ）汐管歷字第164 號函送之告訴人病歷資料1 份在卷可稽
      （附於本院卷）。
（三）被告雖辯稱：95年9 月18日當天，伊只是要問告訴人伊哥
      哥在那裏，並沒有出言恐嚇，及講出誹謗告訴人的話云云
      ，惟顯與上開事證不符，已實遽信，況證人乙○○、鍾棟
      成均與被告不相識，更無任何怨隙可言，倘非其等所證係
      屬親自共見聞之事實，則衡常其等2 人應無甘冒偽證罪責
      之風險，而故意共同設詞誣陷被告之必要，且被告於本院
      審理亦供稱：95年9 月18日當天早上約9 點，伊與伊母親
      、太太一起去上開大豐公司，伊先在樓下等，伊母親、太
      太有進到4 樓並看到戊○○，1 個多鐘頭後，伊母親、太
      太下來說，大豐公司的人說戊○○不在辦公室，但伊母親
      、太太有看到戊○○，因為伊在樓下等，一直沒有看到戊○○，所以伊就上4 樓去問大豐公司的警衛，說戊○○沒
      有走等語（見本院97年12月5 日審判筆錄），足見95年9
      月18日上午案發當時，被告係因伊母親、太太在上開大豐
      公司等待告訴人多時，仍未能見得告訴人，始自己前往上
      開大豐公司欲質問告訴人之下落，因此，被告當時自對告
      訴人多有不滿，是被告於未得見到告訴人之情形下，對上
      開大豐公司出面處理之職員乙○○等人指摘「葉明憲就是
      娶到戊○○這種壞女人，才會棄其母於不顧」，復揚言要
      乙○○轉知告訴人：「如果戊○○不出來，就要讓戊○○
      死得很難看」等語，亦實難謂與常情有悖，堪認被告上開
      所辯，尚有事實有間，無足採取。
（四）被告固辯稱：於96年3 月9 日當天，伊根本沒有出手毆打
      告訴人，是在伊與告訴人發生爭執時，告訴人拿女鞋要打
      伊，伊才出於自衛之意，推開告訴人云云，惟據前揭事證
      ，足認案發當時並無如被告所辯告訴人有拿女鞋出手毆打
      伊，況依前述可知，當時告訴人所受傷勢程度及所受傷部
      位不止一處，可見被告顯非如其所辯單純基於對於告訴人
      現在不法之侵害所為必要排除之反擊行為，應係出於故意
      傷害之犯意而毆擊告訴人，且按正當防衛必須對於現在不
      法之侵害始得為之，而據前述，被告所為已非出於正當防
      衛之意，而係基於傷害之犯意，且實無法證明被告出手毆
      打告訴人時，有任何現在不法侵害之情事存在，尚不得僅
      因被告單方面之陳述，即作為被告有利認定之依據，職是
      ，被告所為自不符合正當防衛之要件，此部分辯解，亦非
      可採。
（五）至被告於本院審理時雖聲請傳訊證人即96年3 月9 日當天
      到場處理之員警丙○○到庭作證，以證明伊並未在上開停
      車場出手毆打告訴人一節，惟證人丙○○本院審理時係結
      證稱：96年3 月9 日上午，當時伊在外巡邏，接到無線電
      通報，該處有糾紛，伊就與吳漢國2 人一起前往處理，伊
      印象中是早上7 點多，伊接到通報至趕到現場，車程約5
      至10分鐘左右，伊趕到現場時，一開始找不到當事人，在
      周遭找了一下，後來大樓管理員才從地下室跑上來找伊等
      ，說在地下室，由管理員帶領伊等到地下室當事人所處的
      位置，到場之後，看到雙方當事人在吵架，沒有打架等語
      （見本院97年12月5 日審判筆錄），復參以證人甲○○、
      魏漢文前揭證詞，可見證人丙○○係案發後始接獲通報前
      來現場處理，則其當未能目賭案發當時之經過情形，是以
      ，被告於案發當時是否有出手毆打告訴人一節，應非證人
      丙○○所得以證明，再者，證人丙○○於本院審理時並結
      證稱：告訴人有表示被告有推她，告訴人好像是說她胸部
      或腹部不舒服等語，而依上開診斷證明書之記載，告訴人
      於案後發即受有胸腹部挫傷、兩側膝蓋瘀傷及挫傷、兩側
      小腿瘀傷、兩手前臂及手腕挫傷之傷害，據之可知告訴人
      於案發後已立即向前來處理之員警表示被告推告訴人一節
      ，且告訴人亦因此受有傷害，從而，要不得以證人丙○○
      上開證詞即作為被告有利之認定。
（六）綜上，被告所辯顯係事後卸責之詞，委無足取。本件事證
      明確，被告上揭犯行足可認定，均應依法論科。
二、按家庭暴力防治法所稱家庭暴力，係指家庭成員間實施身體
    或精神上不法侵害之行為；所稱家庭暴力罪，係指家庭成員
    間故意實施家庭暴力行為而成立其他法律所規定之犯罪，家
    庭暴力防治法第2 條第1 項、第2 項分別定有明文。核被告
    丁○○所為，係犯刑法第310 條第1 項之普通誹謗罪；同法
    第305 條之恐嚇罪及同法第277 條第1 項之傷害罪。又被告
    丁○○係告訴人戊○○亡夫葉明憲之胞弟，被告、告訴人即
    為四親等以內之旁系姻親關係，此據被告、告訴人於本院審
    理時一致陳明，則被告、告訴人2 人間有家庭暴力防治法第
    3 條第4 款之家庭成員關係，被告對告訴人故意實施身體上
    、精神上不法侵害之家庭暴力行為而成立刑法之普通誹謗罪
    、恐嚇罪及傷害罪，其所為均屬家庭暴力防治法第2 條第2
    項之家庭暴力罪，惟因家庭暴力防治法對於家庭暴力罪並無
    科處刑罰之規定，是以僅分別依刑法普通誹謗罪、恐嚇罪及
    傷害罪之規定予以論罪科刑即可。再被告上開所犯普通誹謗
    罪、恐嚇罪及傷害罪間，犯意各別，行為分殊，應分論併罰
    之。爰審酌被告犯罪之動機、目的、手段、對於告訴人造成
    之損害，尚未與告訴人達成和解，兼衡其素行、智識程度、
    犯後態度等一切情狀，分別量處如主文所示之刑，並均諭知
    易科罰金之折算標準，以資懲儆。又被告所犯上開普通誹謗
    罪、恐嚇罪及傷害罪，均為96年4 月24日以前所犯，所犯之
    罪，悉合於中華民國96年罪犯減刑條例所規定之減刑條件，
    均應依該條例第2 條第1 項第3 款之規定，各予以減為如主
    文所示之刑，並均諭知易科罰金之折算標準，併依法定其應
    執行刑，及諭知易科罰金之折算標準。
據上論斷，應依刑事訴訟法第284 條之1 、第299 條第1 項前段
，刑法第310 條第1 項、第305 條、第277 條第1 項、第41條第
1 項前段、第51條第6 款，刑法施行法第1 條之1 第1 項、第2
項前段，中華民國96年罪犯減刑條例第2 條第1 項第3 款、第7
條、第9條、第10條第1 項，判決如主文。
本案經檢察官余秉甄到庭執行職務。
中    華    民    國    97    年    12    月    26    日
                  刑事第七庭法  官  王美玲
以上正本證明與原本無異。
如不服本判決，應於收受送達後10日內向本院提出上訴書狀，其
未敘述上訴理由者，應於上訴期間屆滿後20日內向本院補提理由
書狀（均須按他造當事人之人數附繕本）。
                            書記官  林靜枝
中    華    民    國    97    年    12    月    26    日
附錄論罪科刑法條：
刑法第310 條第1 項：
  意圖散布於眾，而指摘或傳述足以毀損他人名譽之事者，為誹
  謗罪，處 1 年以下有期徒刑、拘役或 5 百元以下罰金。
刑法第305 條：
  以加害生命、身體、自由、名譽、財產之事，恐嚇他人致生危
  害於安全者，處2 年以下有期徒刑、拘役或三百元以下罰金。
刑法第277 條第1 項：
  傷害人之身體或健康者，處3 年以下有期徒刑、拘役或1 千元
  以下罰金。


司法院資訊處製作；財團法人民間司法改革基金會備份。
